臺灣士林地方法院交通事件裁定　　　　100年度交聲字第949號
原處分機關　臺北市交通事件裁決所
異議人即
受處分人　　葉秋蓮
　　　　　　　　　　　2樓
上列異議人因違反道路交通管理處罰條例案件，對於臺北市交通
事件裁決所於100 年9 月5 日所為之北市裁罰字第裁22-C000000
00處分（原處分案號：新北市警交大字第C00000000 號），聲明
異議，本院裁定如下：
        主  文
原處分撤銷。
葉秋蓮不罰。
    理  由
一、原處分意旨略以：異議人即受處分人葉秋蓮於民國100 年7
    月4 日10時12分許，駕駛車號8676-E B自小客車（下稱B 車
    ）行經新北市○○路○ 段中國貨櫃前，與車號2E-7772 號自
    小客車（下稱A 車）發生交通事故，經警研判分析後掣單舉
    發汽車駕駛人駕駛汽車肇事，無人受傷或死亡而未依規定處
    置逃逸，乃依道路交通管理處罰條例第62條第1 項處罰鍰
    3,000 元，吊扣駕駛執照1 個月，施以道安講習。
二、異議意旨略以：伊案發時係駕駛B 車行經新北市汐止區○○
    ○○街方向，均開在內側車道，通過路口前，僅感覺車輛有
    一點晃動，並不知道有與他車發生擦撞，後來A 車駕駛在後
    面按喇叭，伊乃停至路旁，經A 車駕駛告知才知道兩車有擦
    撞，但係A 車從後面擦撞伊，故伊發生時並不知道，並非肇
    事後逃逸云云。
三、按認定犯罪事實所憑之證據，雖不以直接證據為限，間接證
    據亦包括在內。然而無論直接證據或間接證據，其得為訴訟
    上之證明者，須於通常一般之人均不致有所懷疑，而得確信
    其為真實之程度者，始得據為有罪之認定。倘其證明尚未達
    此一程度，而有合理之懷疑存在，而無從使事實審法院得有
    罪之確信時，即應由法院為諭知被告無罪之判決（最高法院
    76年度臺上字第4986號判例參照）。又法院受理交通事件，
    準用刑事訴訟法之規定，道路交通管理處罰條例第89條前段
    定有明文，是以法院審理行為人違反道路交通管理處罰條例
    案件時，當有其適用。從而法院於審理行為人違反道路交通
    管理處罰條例案件，如就原處分機關所認定之行為人違規事
    實仍有合理之懷疑，而無法確信行為人確有該當於道路交通
    管理處罰條例各該處罰條文之構成要件事實時，此際即應依
    罪疑唯輕之原則，為受處分人有利之認定。復按汽車駕駛人
    駕駛汽車肇事，無人受傷或死亡而未依規定處置逃逸者，處
    新臺幣1,000 元以上3,000 元以下罰鍰，吊扣駕駛執照1 個
    月至3 個月，並應接受道路交通安全講習，道路交通管理處
    罰條例第62條第1 項、第24條第1 項第1 款分別定有明文。
    惟欲以此規定處罰汽車駕駛人，除客觀上須有駕駛人駕車肇
    事之情事，主觀上尚須該駕駛人知悉自己肇事仍然逃逸，始
    克相當，故若駕駛人並未肇事或不知自己肇事而離去，自不
    能依上開規定予以處罰。
四、經查，異議人所駕駛B 車與黃博宏所駕駛A 車有於上開時、
    地發生擦撞一節，為異議人所不爭執，並有卷附道路交通事
    故調查報告表、現場圖、兩車車損照片數張可參，又異議人
    辯稱兩車擦撞當時伊不知情，係A 車駕駛在後尾隨其車鳴按
    喇叭，伊停靠路邊後後經A 車駕駛告知才知道一節，經查，
    質諸A 車駕駛黃博宏於本件交通事故警詢之初供陳：「我行
    駛該路口最外側車道，我當時正在找路，欲右轉進入長榮貨
    櫃廠，對方駕駛B 車行駛大同路3 段中國貨櫃前往基隆方向
    ，行駛該路口最內側車道，因對方所駕駛之車到前方有車輛
    欲左轉，故對方向右方切入該路口中間車道直行，且對方車
    身較大，以致於對方所駕駛B 車右後方保險桿及車輪擦撞我
    所駕駛A 車左前方保險桿及葉子板，並造成車損，且對方並
    不知情，是我向前追逐半公里以喇叭示警，對方才將車輛停
    下來。」、「對方下來後表示並不知道有撞擊我車輛，表示
    駕駛當時精神恍惚，有撞擊我的車輛，且欲留下電話要處理
    我車輛受損部分..」等語，參以異議人於警詢之初所供：「
    我當時是由新北市汐止區中山高貨櫃引道下來走大同路3 段
    經中國貨櫃口直行往大安街方向前進，當我開車行經中國貨
    櫃口的號誌燈時，我疑似有聽到車外有些許的聲音，但是因
    為車外有很多貨櫃車聲音很大聲，所以當時我以為是車子壓
    過路面坑洞才會有怪聲，之後我就不以為意繼續往前開直到
    經過中國貨櫃口前我就聽到後面有喇叭聲，我才發現有人在
    對我按喇叭，我就想應該是有發生車禍，所以我就立即靠邊
    停下來，之後自小客車駕駛就下車拍我窗戶說我撞倒他的車
    ，但我從中山高貨櫃引道下來走大同路3 段一直保持在內側
    車道也沒有變換車道，所以根本不可能撞倒他，因此也沒有
    發現有跟別人發生擦撞，後來我們雙方停下來後我就打電話
    報案請警察來處理」等語，2 人對於車禍如何發生擦撞及行
    駛車道等過程雖有些許不一，然對於車禍後，異議人當時不
    知情，而由A 車駕駛人駕駛其後鳴喇叭，異議人隨即停置路
    旁，且報警處理等情情大致相符，再者比對兩車擦撞車體部
    分，異議人所駕駛B 車係在右後車尾保險桿、另A 車係在右
    前保險桿部分有擦撞痕，而無明顯凹痕，此有現場車損照片
    數張可參，可知兩車擦撞時僅係輕微擦撞，碰撞力不大，復
    參以案發現場係雙向六車道大馬路，左右均為貨櫃廠，車禍
    時間為上午11時許等情，此以卷附現場道路照片數張可稽，
    故衡情該路段當時車流量應不少，且為貨櫃車行經路段，行
    經道路聲音應相當吵雜，故異議人辯以車禍當時，其不知有
    與A 車發生擦撞等情才會繼續駕駛，尚屬可採，再參以上開
    黃博宏供稱：車禍時異議人並不知情，是伊向前追逐半公里
    以喇叭示警，對方才將車輛停下來等語。而證人即舉發警員
    林柏村則到庭具結證稱：伊到現場處理距他們陳述撞擊點大
    約200 公尺，雙方已停在路邊，異議人說他不知道和對方發
    生車禍等語，可知依異議人事後停放車輛位置，距擦撞地點
    約200 公尺，依一般時速40公里/ 時判斷，異議人離開車禍
    擦撞地僅駕駛不到半分鐘路程，即因聽聞後方車輛鳴按喇叭
    示意隨即停靠路旁，嗣後其並有電話報警到場處理，衡與一
    般肇事逃逸，會加速駛離現場之情形不甚相同，益徵異議人
    當時無肇事逃逸之故意。縱上，異議人辯以其無肇事逃逸之
    故意，應屬事實，堪認可採。原處分逕以受處分人駕車肇事
    ，未依規定處置逃逸，難謂妥適，應予撤銷。
五、綜上所述，原處分認受處分人駕駛汽車肇事未依規定逃逸之
    違規，惟依現有卷證，並無證據足資證明受處分人主觀上有
    肇事後逃逸之故意或過失，原處分遽為裁罰，尚有未洽，異
    議有理由，故原處分之裁罰應予撤銷，改諭知受處分人不罰
    。
六、依道路交通案件處理辦法第19條前段，裁定如主文。
中    華    民    國  100     年    10    月    25    日
                    交通法庭法  官  張嘉芬
以上正本證明與原本無異。
如不服本裁定應於送達後5日內向本院提出抗告狀。
                            書記官  夏珍珍
中    華    民    國  100     年    10    月    26    日